高雄高等行政法院裁定　　　　　　　　　　　　九十年度訴字第一八四三號
　　原　　　告　搶救嘉義稅務出張所（舊嘉義縣議會）行動陣線
　　代　表　人　甲○○
　　送達代收人　乙○○
　　被　　　告　嘉義市政府
　　代　表　人　丙○○市長
　　訴訟代理人　楊漢東律師
　　複代 理 人　陳培芬律師
右當事人間因文化資產保存事件，原告不服行政院文化建設委員會中華民國九十年九
月二十七日（九０）文建規字第三００二二四四四號訴願決定，依法提起行政訴訟。
本院裁定如左：
    主  文
原告之訴駁回。
訴訟費用由原告負擔。
    理  由
一、按「自然人、法人、中央及地方機關、非法人之團體，有當事人能力。」行政訴
    訟法第二十二條定有明文。所謂「當事人能力」，乃得為行政訴訟上各種程序之
    主體，而為各種程序效果所歸屬（享受權利、負擔義務）之一般資格。又「原告
    之訴，有左列各款情形之一者，行政法院應以裁定駁回之。．．．三、原告或被
    告無當事人能力者。．．．」亦為同法第一百零七條第一項第三款所明定。
二、次按，行政訴訟法第二十二條規定非法人之團體得為當事人者，必須該非法人團
    體設有代表人或管理人，有一定之名稱及事務所或營業所，並有一定之目的及獨
    立之財產，始符合行政訴訟上各種程序之當事人，必須得為各種程序效果所歸屬
    （享受權利、負擔義務）之主體之本旨。經查，本件原告搶救嘉義稅務出張所（
    舊嘉義縣議會）行動陣線，於民國（下同）九十年六月十四日，依文化資產保存
    法第二十七條之一規定，向被告申請將舊嘉義縣議會（嘉義稅務出張所）登錄為
    歷史建築，被告於九十年七月二十七日以九十府文資第二０二五五三號函予以否
    准之事實，為兩造所不爭，並有原告九十年六月十四日函及被告九十年七月二十
    七日九十府文資第二０二五五三號函在卷可稽，足堪信實。然原告搶救嘉義稅務
    出張所（舊嘉義縣議會）行動陣線，並非申請立案之文化團體，亦為原告所不爭
    。原告雖檢附搶救嘉義稅務出張所（舊嘉義縣議會）行動陣線成員一覽表、贊助
    「搶救嘉義稅務出張所（舊縣議會）行動陣線」明細表，及搶救嘉義稅務出張所
    （舊縣議會）行動陣線章程，主張其為非法人團體。惟查本件原告搶救嘉義稅務
    出張所（舊嘉義縣議會）行動陣線，於起訴狀之當事人欄記載「搶救嘉義稅務出
    張所（舊嘉義縣議會）行動陣線」，而具狀人記載「搶救嘉義稅務出張所行動陣
    線」，另提出之章程則記載「搶救嘉義稅務出張所（舊縣議會）行動陣線」，名
    稱均有不同，是否為同一團體，不無疑義，因此難謂原告有一定之名稱；再查依
    原告檢附之搶救嘉義稅務出張所（舊縣議會）行動陣線章程第十四條第一項規定
    ，搶救嘉義稅務出張所（舊縣議會）行動陣線之代表人，應由各決策委員互選之
    。惟經最高行政法院於原告前對系爭建物保全聲請假處分事件（原經本院以九十
    年度全字第一二號裁定准許）抗告中，多次以電話聯絡該事件原告之訴訟代理人
    ，請提出該事件抗告人之決策委員選舉甲○○為該抗告人代表人之相關證明文件
    ，原告則於九十一年四月二十四日提出由乙○○等九人簽證之「確認甲○○女士
    為搶救嘉義稅務出張所行動陣線代表人」一紙，核與原告提出之章程第十四條第
    一項規定不符，無法認定原告已依其組織章程設有代表人，自難謂該原告為行政
    訴訟法第二十二條規定之非法人之團體，而得為行政訴訟聲請程序之當事人。原
    告搶救嘉義稅務出張所（舊嘉義縣議會）行動陣線主張，該行動陣線有一定之名
    稱及成員，並設有一定之事務所及代表人，且內部訂有章程，其成立宗旨乃在持
    續關注、保護文化資產，亦準備向嘉義市政府申請立案，成為嘉義市在地之文化
    團體，故具持續性，符合行政訴訟法第二十二條之規定，具有當事人能力云云，
    並不可採（最高行政法院九十一年度裁字第一０四八號裁定參照）。揆諸首揭規
    定，本件原告既無無當事人能力，其提起本件訴訟即非合法，應予駁回。又本件
    起訴既不合法，原告其餘關於實體上之主張，本院自無從審究，併予指明。
三、據上論結，本件原告之訴為不合法，爰依行政訴訟法第一百零七條第一項第三款
    、第一百零四條、民事訴訟法第第九十五條、第七十八條，裁定如主文。
中　　　華　　　民　　　國    九十一　　年　    十一　　月　　二十九　　日
                              高雄高等行政法院第三庭
                                          審判長法官   江幸垠
　      　　　　　　　　　　　            法      官   林石猛
     　   　　　　　　　　　　　          法      官   戴見草
右為正本係照原本作成。
如不服本裁定，應於送達後十日內，向本院提出抗告狀並表明抗告理由，如於本裁定
宣示後送達前提起抗告者，應於裁定送達後十日內補提抗告理由書（須按他造當事人
人數附繕本）。
提起抗告應繳納送達用雙掛號郵票六份（每份三十四元）。
中　　　華　　　民　　　國    九十一　　年　    十一　　月　　二十九　　日
                                          法院書記官   嚴寶明
